【裁判字號】    95,台上,3659
【裁判日期】    950706
【裁判案由】    違反毒品危害防制條例
【裁判全文】
最高法院刑事判決            九十五年度台上字第三六五九號
    上  訴  人  甲○○
                        62年.
                        （現另案在台灣高雄第二監獄執行中）
上列上訴人因違反毒品危害防制條例案件，不服台灣高等法院高
雄分院中華民國九十四年二月二十五日第二審判決（九十三年度
上訴字第九一六號，起訴案號：台灣高雄地方法院檢察署九十一
年度偵字第二七四九、四五三六、五三四三號），提起上訴，本
院判決如下：
    主  文
原判決關於販賣第一級毒品部分撤銷，發回台灣高等法院高雄分
院。
    理  由
本件原判決撤銷第一審關於諭知上訴人甲○○被訴販賣第一級毒
品無罪部分之判決，改判論處上訴人共同連續販賣第一級毒品罪
刑，固非無見。
惟查：(一)、按「除本法有特別規定外，已受請求之事項未予判決
，或未受請求之事項予以判決者，其判決當然為違背法令」，刑
事訴訟法第三百七十九條第十二款定有明文。本件檢察官起訴之
犯罪事實為上訴人與林恩丞（已判刑確定）基於意圖牟取不法利
益之概括犯意聯絡，以林恩丞女友張如憶之名，分別於民國九十
年十月在高雄市○○區○○街一七五巷二號四樓及於九十一年一
月底在高雄市○○區○○街一一０號七樓租住處，將其等向他人
買得之第一級毒品海洛因加工稀釋後，以每包新台幣（下同）一
千元至五千元不等之價格販售，自九十年十月間起至九十一年一
月底止，林恩丞於連續接獲購買毒品者之電話後，即通知上訴人
將海洛因販售交付予購買毒品者，販毒地點均在高雄市小港地區
，每月至少可獲利一萬餘元等情。原判決僅就上訴人與林恩丞共
同基於販賣海洛因之概括犯意，先後於九十年十二月底及九十一
年一月間，受林恩丞之託，在上開鋼平街及新豐街租住處附近，
各將海洛因一小包交付給欲向林恩丞購買海洛因之綽號「跛腳」
者及另一姓名、年籍不詳之成年人，並各向該二人收取價金三千
元後，返回上開租住處交予林恩丞等情部分予以判決，就其餘部
分，則置而不論，自有已受請求之事項未予判決之違誤。(二)、刑
事訴訟法第一百五十六條第二項規定，共犯之自白，不得作為有
罪判決之唯一證據，仍應調查其他必要之證據，以察其是否與事
實相符。其立法目的乃欲以補強證據擔保自白之真實性；亦即以
補強證據之存在，藉之限制自白在證據上之價值。而所謂補強證
據，則指除該自白本身外，其他足資以證明自白之犯罪事實確具
有相當程度真實性之證據而言。雖其所補強者，非以事實之全部
為必要，但亦須因補強證據與自白之相互利用，而足使犯罪事實
獲得確信者，始足當之（參考本院七十四年台覆字第一０號判例
）。原判決認定前開事實，係以共犯林恩丞在第一審、原審之自
白，及上訴人供陳其於林恩丞搬家時曾前往幫忙，林恩丞並提供
毒品供其施食，暨上訴人為警查獲後，經採其尿液送鑑定結果，
呈甲基安非他命反應，有高雄市政府衛生局煙毒尿液檢驗成績書
在卷可憑，為其論罪依據（見原判決第三頁第三列至第四頁第二
十列）。惟上訴人始終否認上情，辯稱其因林恩丞搬家而前往幫
忙安裝電器線路，未曾替林恩丞送過毒品或收取販毒價金。另依
卷內資料所載，共犯林恩丞於偵審中係陳稱：「（你與楊旋期何
關係？）甲○○是幫我送貨的，我向別人買（第）一級及（第）
二級毒品在（再）分批賣出去，有經過稀釋處理過」、「（甲○
○有何好處？你給他多少報酬？）楊某和我均有吸毒，所賺之錢
會分一些給他」、「（你何時開始販毒？）約九十年十月初，都
是用手機聯絡，然後叫甲○○去送貨，都在小港地區」、「楊某
幫我送，大概從今年九十一年一月份開始的」、「……之前有請
甲○○在小港地區兜售海洛因及安非他命，已有一個多月，我有
分食給甲○○，若楊某賣三千元毒品，我給他五百元至一千元不
等」、「（是否有叫甲○○幫你送毒品？為何他要幫你送貨？）
有，因他沒有錢買毒品，所以分毒品給甲○○吸食，並沒有分紅
給他」、「（何時開始叫甲○○幫你送毒品？）約九十年十一、
十二月開始至九十二年二月一日被捉到之前」、「（他人如何向
你要毒品？）大家都有吸食的人，毒癮發作後就會問我，我叫甲
○○送貨過去」、「（在偵訊時說甲○○賣三千元毒品就給他五
百元至一千元？）只是走路費而已」、「（鋼平街住處是否請甲
○○幫你送毒品？）沒有。從鋼平街搬到新豐街時有請甲○○、
盧威志及搬家公司的人幫忙搬家」、「（請甲○○送毒品是否有
給予報酬或好處？）沒有，只是朋友間相互幫忙」、「（九十一
年二月七日偵訊中曾經說所賺的錢會分一些給甲○○，二月十八
日偵訊筆錄中你也有提到楊某賣三千元會給他五百元至一千元的
報酬，為何今天又說甲○○沒有任何好處？）可能是表達方式讓
法官誤認，我給他的錢是要給他交通費」、「（你請甲○○幫你
送貨，報酬是什麼？）沒有報酬，這與分食安非他命給他沒有關
係」、「（剛剛所述為何與你在九十一年二月七日及十八日偵訊
中所述均不同？）我當時講的意思，我曾經分給他安非他命，另
外我曾經給他車馬費」、「（販賣三千元，是否有給被告《上訴
人》抽成？）沒有，因為我搬家沒有空，所以我請他送二次，送
的東西都是海洛因，沒有安非他命」、「（被告沒有好處，為何
要幫你送海洛因？）因為他本身也有吸食安非他命，若被告有需
要，平常向我要安非他命吸食，我都會給他」、「（你說你有給
被告交通費、走路費，是何意思？）交通費、走路費是因為被告
騎機車，我貼補他，跟販賣毒品沒有關係」、「（你在偵查中說
從九十一年一月開始交毒品給被告，有一個月時間，於原審《指
第一審》說九十一年十一、十二月至二月一日，又說九十二年二
月，到底確實時間為何？）九十二年二月我在台灣台南監獄執行
，不可能販賣，交毒品給被告幫我送貨時間應該在九十年十二月
間」、「（你搬家幾次？）二次，在（九十年）十二月間在鋼平
街幫我送一次，（九十一年）元月我搬到新豐街的時候，被告也
幫我送一次」各等語（見偵字第二七四九號影印卷第二十一頁反
面、第二十二頁正、反面、第二十七頁；第一審重訴字第三十號
卷第一宗影印本第五十一頁反面、第五十二頁、第五十四頁、第
八十五頁；第一審重訴緝字第三號卷第八十七頁、第八十九頁、
第九十頁；原審卷第一０三頁、第一０五頁、第一０六頁），其
就委託上訴人交付毒品給購毒者之時間、所送毒品除海洛因外，
是否尚包括安非他命、有無報酬及究僅單純之送交毒品並收錢，
抑兼有外出兜售毒品等情節，互核並非全然相符，已非無瑕疵可
指。而上訴人是否施用安非他命及其尿液有否驗出甲基安非他命
反應，亦不得資為林恩丞上開自白與事實相符之佐證。況林恩丞
所指上訴人與其共同販賣安非他命犯嫌部分，復經第一審判決諭
知上訴人無罪，並經原判決駁回檢察官此部分在第二審之上訴而
告確定在案。故林恩丞上開自白是否與事實相符？即值研酌。實
情為何？為明真相，且此於上訴人之利益有重大關係，自仍應調
查其他必要之證據以資審認。乃原判決並未具體說明經由如何之
調查審認，足以證明林恩丞此部分之自白確與事實相符，即單憑
林恩丞之陳述暨上訴人之尿液檢驗結果，逕謂「足徵被告（上訴
人）與林恩丞確無任何不愉快之事情，則林恩丞實無蓄意誣陷被
告之必要，因此，其於原審（指第一審）及本院（指原審）審理
時所為不利於被告之證述，應堪採信」云云（見原判決第五頁第
九列至第十一列），採為上訴人受林恩丞委託代為交付海洛因給
綽號「跛腳」者及另一不詳姓名成年人，並代收海洛因價金轉交
予林恩丞之唯一證據，亦嫌速斷而難昭折服。以上，或為上訴意
旨所指摘，或係本院得依職權調查之事項，應認原判決有撤銷發
回更審之原因。又刑法第五十六條之連續犯規定業於九十四年二
月二日公布刪除，並於九十五年七月一日施行，案經發回，更審
時宜併注意新舊法之比較適用。
據上論結，應依刑事訴訟法第三百九十七條、第四百零一條，判
決如主文。
中    華    民    國  九十五  年    七    月    六    日
                      最高法院刑事第十一庭
                          審判長法官  謝  俊  雄
                                法官  陳  世  雄
                                法官  魏  新  和
                                法官  吳  信  銘
                                法官  徐  文  亮
      本件正本證明與原本無異
                                      書  記  官
中    華    民    國  九十五  年    七    月   十二   日
                                                  Ａ


司法院資訊處製作；財團法人民間司法改革基金會備份。
